【裁判字號】    95,易,182
【裁判日期】    950606
【裁判案由】    竊盜
【裁判全文】
臺灣高雄地方法院刑事判決               95年度易字第182號
公  訴  人  臺灣高雄地方法院檢察署檢察官
被      告  丁○○
選任辯護人  洪條根律師
上列被告因竊盜案件，經檢察官提起公訴（94年度偵字第7124號
），本院判決如下：
    主  文
丁○○無罪。
    理  由
一、公訴意旨略以：丁○○於93年10月間，因故知悉乙○○之家
    具均放置在高雄市小港區○○○路67號1 樓至5 樓，該房屋
    一樓鑰匙（不含二樓以上之鑰匙）由乙○○交由丙○○保管
    ，整棟房屋暫時無人居住在內，竟意圖為自己不法之所有，
    未得乙○○同意或授權，即於民國93年10月21日，向不知情
    之丙○○誆稱已受乙○○委託代為處理前開房屋中之家具，
    而取得該屋1 樓鑰匙，並隨即更換該房屋之門鎖，且於同年
    月25日、26日、28日，擅自僱工搬走乙○○置於該房屋一樓
    至五樓之木製床1 組、木製書櫃1 組、鋁製辦公桌2 張、新
    力電視機1 台、皮製辦公桌3 張、會議桌1 張、鋁製辦公桌
    2 張、2 人座沙發1 張、影印機1 台、沙發1 組（1 ＋2＋3
    型）、鋼琴1 台、圓飯桌1 個及椅子10張、原木屏風1座 、
    原木茶桌1 個及原木椅子5 張、木質辦公桌2 座等物品，並
    於同年月28日將其中的沙發1 組（1 ＋2 ＋3 型）、鋼琴1
    台、圓飯桌1 個及椅子10張、原木屏風1 座、原木茶桌1 個
    及原木椅子5 張、木質辦公桌2 座，以總價新台幣（下同）
    10萬元出售予不知情之陳彌炯。嗣乙○○於同年月月底發現
    上開物品不翼而飛，經詢問丙○○後，始發現上情。因認被
    告丁○○係犯刑法第320 條第1 項之竊盜罪等語。
二、按犯罪事實應依證據認定之，無證據不得認定犯罪事實；不
    能證明被告犯罪者，應諭知無罪之判決，刑事訴訟法第154
    條第2 項、第301 條第1 項前段分別定有明文。次按認定不
    利於被告之事實須依積極證據，苟積極證據不足為不利於被
    告事實之認定時，即應為有利於被告之認定（最高法院30年
    臺上字第816 號判例意旨參照）；認定犯罪事實所憑之證據
    ，雖不以直接證據為限，間接證據亦包括在內；然而無論直
    接或間接證據，其為訴訟上之證明，須於通常一般之人均不
    致有所懷疑，而得確信其為真實之程度者，始得據為有罪之
    認定，倘其證明尚未達到此一程度，而有合理之懷疑存在時
    ，因而為無罪之判決，尚不得任意指為違法（最高法院76年
    臺上字第4986號判例意旨參照）；檢察官對於起訴之犯罪事
    實，倘其所提出之證據，不足為被告有罪之積極證明，或其
    指出之證明方法，無從說服法院以形成被告有罪之心證，基
    於無罪推定之原則，自應為被告無罪判決之諭知（最高法院
    92 年 臺上字第128 號判例意旨參照）。
三、本件公訴人認被告丁○○涉犯上揭竊盜犯行，係以被告之供
    述、告訴人乙○○之指訴、證人丙○○之證述、證人陳彌炯
    之證詞、二手家具買賣明細書及告訴人乙○○書立之切結書
    為主要依據。
四、訊據被告丁○○固不否認其曾雇工前往高雄市小港區○○○
    路67號搬運乙○○置於該屋內如公訴意旨所示之家具，並將
    部分家具以總價10萬元之代價販售予陳彌炯之實，惟辯稱：
    並無竊盜行為，係經乙○○委託，代為搬遷處理云云。經查
    ：
  (一)證據能力方面─
  (1)刑事訴訟法第159 條之2 規定：「被告以外之人於檢察事務
    官、司法警察官或司法警察調查中所為之陳述，與審判中不
    符時，其先前之陳述具有較可信之特別情況，且為證明犯罪
    事實存否所必要者，得為證據。」。其立法旨趣無非係慮及
    傳聞證據未經當事人之反對詰問予以核實，原則上先予排除
    ，然如與審判中之陳述有所不符時，倘其在檢察事務官、司
    法警察官或司法警察調查中所為之陳述較審判中之陳述更具
    有可信性之特別情況，且為證明犯罪事實之存否所必要者，
    為發見真實起見，乃規定被告以外之人此等陳述依法仍具有
    證據能力，而得採為證據。經查證人乙○○警詢之陳述與其
    於本院之證述內容並無不符情形，自無上開得為證據之適用
    ，應予敘明。
  (2)復被告以外之人於偵查中向檢察官所為之陳述，除顯有不可
    信之情況者外，得為證據，同法第159 條之1 第2 項亦有明
    文。此因檢察官與法官同為司法官署，且檢察官代表國家偵
    查犯罪，依法有訊問被告、證人及鑑定人之權力，依法亦對
    被告有利不利之情形均應注意，是以，被告以外之人前於偵
    查中已具結而為陳述，除顯有不可信之情況之理由外，該證
    人於偵查中之陳述，自得作為證據。經查，證人乙○○、丙○○、陳彌炯於偵查中所為陳述，係被告以外之人於審判外
    之言詞陳述，原不具證據能力，惟證人於偵查中向檢察官所
    為之陳述，業經證人依法具結，本院審酌其陳述時之外在環
    境及陳述內容對於被告有無竊盜犯行，具相當之關聯性，並
    無顯不可信之情況，揆諸上開說明，應認上開證人於偵查中
    向檢察官所為之陳述，得為證據，具有證據能力。
  (3)再按被告以外之人於審判外之言詞或書面陳述，除法律有規
    定者外，不得作為證據，刑事訴訟法第159 條第1 項定有明
    文；被告以外之人於審判外之陳述，雖不符同法第159 條之
    1 至159 條之4 之規定，而經當事人於審判程序同意作為證
    據，法院審酌該言詞陳述或書面陳述作成時之情況，認為適
    當者，亦得為證據。查證人陳彌炯於警詢之陳述、乙○○書
    立之切結書，為被告以外之人於審判外之言詞或書面陳述，
    既經被告於審判程序同意作為證據，本院審酌上開證據作成
    時尚無預見日後將作為證據之偽造動機，其虛偽之可能性極
    小，且對被告涉嫌竊盜之待證事實，具有相當之關聯性，認
    為適當，依上開說明，自得為證據。
  (二)告訴人乙○○之指述─
  (1)告訴人於偵查中證稱：有簽切結書，當時丙○○、被告均在
    場，但不代表伊放棄家具；簽切結書後因為想要把房子買回
    來，直至10月25日都沒有去處理家具等語（詳偵查卷第10、
    11頁）。
  (2)於本院證稱：被告是丙○○僱用來討房子的，有將鑰匙交給
    丙○○，但被告在10月22、23日已將鑰匙換掉；切結書上記
    載93年10月25日表示在該日之前會將屋內物品清掉等語（詳
    95 年5月3 日審判筆錄第3 、7 頁）。
  (3)此外，並有其親自書立，內容為「本人就存放於平和東路67
    號之全部物品，因屋主（新屋主）同意無償讓本人借用至93
    年10月25日止。逾期者，其屋內全部物品，任由新屋主處置
    ，絕無異議」之切結書在卷可稽（詳偵查卷第16頁），是證
    人於書立切結書時即已明瞭應於93年10月25日前將屋內之家
    具搬遷完畢，否則將任由新屋主處置。
  (三)證人丙○○之證述─
  (1)證人乙○○所有（登記為黃啟福、黃吟名義）門牌號碼高雄
    市小港區○○○路67號房地，因積欠他人債務，經債權人聲
    請本院公開拍賣後，由甲○○承買，並委由丙○○代為與原
    所有人乙○○處理交屋事宜，業經證人丙○○於本院證述明
    確，並與證人甲○○證述情節相符，復有高雄市政府地政處
    前鎮地政事務所95年2 月10日高市地鎮三字第0950001133號
    函附相關移轉資料在卷可稽，是上開房屋之交屋事宜係由丙○○全權處理，應堪認定。
  (2)據丙○○證稱：房屋之事，經朋友介紹，有請被告聯絡原屋
    主乙○○；嗣至被告之通訊行書立切結書，切結書之日期為
    93年10月1 日，應係交屋日，但同意無償借予乙○○放置家
    具至同年月25日；當天所作兩件事，就是交鑰匙及書立切結
    書，乙○○在通訊行交付一樓鑰匙，經當場打造1 副後交給
    被告，是當著乙○○面前交付被告；交付鑰匙用意在於請被
    告察看屋內有無物品；乙○○曾提及二樓以上尚有物品，故
    而在切結書上寫明，逾期物品由我們任意處置等語（詳95年
    5 月23日審判筆錄第11、12、15頁），足證書立切結書之實
    質意義為交屋，即房屋實際管領力之移轉，故當時係由乙○○交出房屋一樓鑰匙。又丙○○當場即刻打造1 副鑰匙交給
    被告，其用意無非請被告實際瞭解屋內乙○○所置物品搬離
    情形，否則何有交付鑰匙之必要，是以被告並無向丙○○騙
    得鑰匙之實，亦已明確。至丙○○雖曾於偵查中證稱：簽切
    結書後隔幾天，被告才來拿鑰匙等語，則因簽立切結書當時
    ，被告亦同時在場，並無數日後始交付鑰匙之必要，且上開
    陳述與丙○○在本院證述內容顯不相符，而不足採。
  (3)又對於被告因何換鎖及何時進入上開房屋搬運家具乙節，則
    據證人丙○○證稱：並未叫被告換鎖，是請他如果東西處理
    好要換鎖，沒有叫他馬上換鎖（詳偵查卷第21頁）；有提到
    不能給人進去，一樓要換新鎖須告訴我（詳95年5 月23日審
    判筆錄第18頁）；切結書借用期限屆至，乃請被告聯絡乙○○，之前二人有接洽，被告有提到屋內物品已搬了，費用由
    出售所得中扣抵；印象中是25日過期後約1 週之內，發現被
    告在搬運家具，被告說係受原屋主委託等語（同上審判筆錄
    第14、17-18 頁）。足證被告雖已取得上開房屋鑰匙，惟並
    未立即搬運屋內家具，直至借用期限屆至，丙○○請其催促
    告訴人後，被告始將屋內家具搬出及出售予陳彌炯，並將出
    售之事告知丙○○。
  (四)證人陳彌炯於警詢及偵查中均證述，被告稱其朋友房屋遭拍
    賣急需現金，故以10萬元購買買賣明細表上之家具，被告並
    曾出示切結書，故認為沒有問題等語（詳警卷第20-22 頁、
    偵卷第10-11 頁），此外，並有二手家具買賣明細書在卷可
    憑。是被告所陳出售屋內部分家具乙節，亦為實情。
  (五)綜上所陳，被告係經由丙○○授權後，取得該屋一樓鑰匙，
    並於乙○○借用期限屆至後，承委託人丙○○之命，聯絡及
    處理屋內家具之搬遷，是其顯欠缺為自己不法所有之竊盜犯
    意。雖被告未依丙○○指示而提前更換門鎖，惟無礙於乙○○搬運家具權利之行使，乙○○仍得於通知丙○○之前提下
    ，於切結書所示之日期前，將屋內家具搬離。且縱然被告有
    未經乙○○同意將屋內家具搬出及出售之舉，因逾期乙○○
    置放之家具即將遭棄置，難以避免損害發生，被告於衡量利
    害輕重之下，先將家具搬出或出售，再將處理情形告知委託
    人丙○○，以為報備，此舉應未悖於常情。公訴人遽以「被
    告向不知情之丙○○誆稱已受乙○○委託代為處理房屋中之
    家具，取得該屋一樓鑰匙，隨即更換該屋之門鎖，且擅自於
    93年10月25、26、28日雇工搬走乙○○置於該房屋一樓至五
    樓之家具，並將部分家具以總價10 萬 元出售予不知情之陳
    彌炯」，而認被告應負竊盜罪之責任，即嫌速斷。
五、綜上，公訴人提出證明被告涉犯竊盜之證據，尚未達於通常
    一般之人均不致有所懷疑，而得確信其為真實之程度，既仍
    存有合理之懷疑，本於無罪推定之原則，自應為被告無罪之
    諭知。
據上論斷，應依刑事訴訟法第301 條第1 項，判決如主文。
中    華    民    國    95    年    6    月    6    日
                    刑事第六庭  審判長法  官  黃建榮
                                      法  官  楊佩蓉
                                      法  官  李  蓓
以上正本證明與原本無異。
如不服本判決，應於收受送達後10日內向本院提出上訴書狀（應
附繕本）。
中    華    民    國    95    年    6     月    6     日
                                      書記官  何慧娟


司法院資訊處製作；財團法人民間司法改革基金會備份。
